---
title: Demo-øvelser
description: Prøv webexercises — fra et enkelt svarfelt til en samlet quiz.
---

{{< include scripts/live-knitr.qmd >}}

```{r}
#| include: false
source("scripts/setup.R")
```

[Alle spørgsmålstyper · 25–35 minutter · webexercises 1.2.0]{.meta-line}

Prøv felterne, og lav gerne et forkert svar først. **Rigtigt** og **Prøv igen** vises ved svarene. I de indrammede mini-quizzer skal du først vælge **Tjek svar**. Svarene gemmes ikke efter genindlæsning.

Under **Se koden** kan undervisere finde R-koden til hver type. Koden genererer felterne, når Quarto bygger siden; de redigerbare R-felter kører derimod din kode direkte i browseren med Quarto Live og webR.

## 1. Skriv et tal eller et ord

::: {.exercise #demo-basic}

Hvor meget er 6 gange 7? `r fitb(42, width = 6)`

Hvilken funktion samler værdier i en vektor? Skriv kun navnet. `r fitb("c", width = 8)`

Hvad er halvdelen af 1? Skriv `0.5` eller `.5` med punktum. `r fitb(0.5, num = TRUE, width = 6)`

:::

::: {.callout-note collapse="true" title="Se koden: fitb()"}
```r
fitb(42, width = 6)
fitb("c", width = 8)
fitb(0.5, num = TRUE, width = 6)
```
`num = TRUE` tillader udeladt nul før decimaltegnet. Uden `tol` sammenlignes tilladte tekstformer: `0.50` accepteres derfor ikke automatisk som `0.5`.
:::

## 2. Flere svar og store/små bogstaver

::: {.exercise #demo-alternatives}

Hvad kaldes en tabel i R? Skriv `dataframe` eller `data frame`, med valgfri brug af store bogstaver. `r fitb(c("dataframe", "data frame"), ignore_case = TRUE, ignore_ws = FALSE, width = 18)`

Skriv kommandoen, der indlæser pakken `webexercises`. Mellemrum er valgfrie. `r fitb(c("library(webexercises)", 'library("webexercises")', "library('webexercises')"), ignore_ws = TRUE, width = 30)`

Skriv præcis `R er sjovt`, inklusive mellemrum og stort R. `r fitb("R er sjovt", ignore_ws = FALSE, ignore_case = FALSE, width = 18)`

:::

::: {.callout-note collapse="true" title="Se koden: flere tilladte svar"}
```r
fitb(c("dataframe", "data frame"), ignore_case = TRUE,
     ignore_ws = FALSE, width = 18)
fitb(c("library(webexercises)", 'library("webexercises")',
       "library('webexercises')"), ignore_ws = TRUE, width = 30)
fitb("R er sjovt", ignore_ws = FALSE, ignore_case = FALSE, width = 18)
```
Dette er genkendelse af bestemte svar, ikke en generel kontrol af, om R-kode er korrekt.
:::

## 3. Numerisk tolerance

::: {.exercise #demo-tolerance}

Angiv π med mindst tre decimaler. Brug punktum: `r fitb(pi, tol = 0.001, width = 12)`

:::

`3.142` accepteres; `3.14` gør ikke. Afstanden til det rigtige svar skal være **mindre end** tolerancen.

::: {.callout-note collapse="true" title="Se koden: tol"}
```r
fitb(pi, tol = 0.001, width = 12)
```
:::

## 4. Et mønster i svaret

::: {.exercise #demo-regex}

Skriv et objektnavn bestående af præcis tre små bogstaver fra a til z, eksempelvis `abc`: `r fitb("^[a-z]{3}$", regex = TRUE, ignore_ws = FALSE, width = 10)`

Skriv funktionskaldet `mean(x)` med valgfri brug af mellemrum: `r fitb(paste0("^", escape_regex("mean(x)"), "$"), regex = TRUE, width = 15)`

:::

::: {.callout-note collapse="true" title="Se koden: regex og escape_regex()"}
```r
fitb("^[a-z]{3}$", regex = TRUE, ignore_ws = FALSE, width = 10)
fitb(paste0("^", escape_regex("mean(x)"), "$"),
     regex = TRUE, width = 15)
```
`^` og `$` afgrænser hele svaret. `escape_regex()` beskytter parenteser og andre tegn med særlig betydning i regulære udtryk. Mønstret matches af JavaScript i browseren.
:::

## 5. Vælg fra en menu

::: {.exercise #demo-mcq}

Hvilken funktion beregner et gennemsnit? `r mcq(c("sum", answer = "mean", "length"))`

Vælg en funktion, der kan opsummere en numerisk vektor: `r mcq(c(answer = "mean", answer = "sum", "library"))`

:::

Det andet spørgsmål har to gyldige valg. Du vælger stadig kun én mulighed ad gangen.

::: {.callout-note collapse="true" title="Se koden: mcq()"}
```r
mcq(c("sum", answer = "mean", "length"))
mcq(c(answer = "mean", answer = "sum", "library"))
```
De korrekte muligheder navngives `answer`.
:::

## 6. Sandt eller falsk

::: {.exercise #demo-torf}

`length(c(2, 4, 6))` giver 3. `r torf(TRUE)`

`mean(c(2, 4, 6))` giver 12. `r torf(FALSE)`

:::

::: {.callout-note collapse="true" title="Se koden: torf()"}
```r
torf(TRUE)
torf(FALSE)
```
Menuens `TRUE` betyder sandt, og `FALSE` betyder falsk.
:::

## 7. Længere svarmuligheder

::: {.exercise #demo-longmcq}

Hvad gør `x[x > 5]`?

`r longmcq(c("Den udvælger altid de første fem elementer i x.", answer = "Den udvælger de elementer i x, hvis værdi er større end 5.", "Den erstatter alle værdier i x med 5."))`

:::

::: {.callout-note collapse="true" title="Se koden: longmcq()"}
```r
longmcq(c(
  "Den udvælger altid de første fem elementer i x.",
  answer = "Den udvælger de elementer i x, hvis værdi er større end 5.",
  "Den erstatter alle værdier i x med 5."
))
```
:::

## 8. Hints og løsningsforslag

Beregn gennemsnittet af 3, 6 og 9 i feltet herunder. Vent på indlæsningen af R, og vælg **Run Code**, når du har skrevet din løsning. Åbn et hint, hvis du har brug for hjælp.

```{webr}
#| caption: Prøv selv — gennemsnit
# Saml tallene 3, 6 og 9 i en vektor
# Beregn derefter gennemsnittet
```

`r hide("Vis hint")`

Saml tallene med `c()`, og brug derefter `mean()`.

`r unhide()`

`r hide("Vis løsningsforslag")`

```{r}
mean(c(3, 6, 9))
```

Summen er 18, og der er tre tal. Derfor er gennemsnittet 6.

`r unhide()`

::: {.callout-note collapse="true" title="Se koden: hide() og unhide()"}
Sæt et inline-kald til `hide("Vis hint")` før hjælpeteksten og et inline-kald til `unhide()` efter. De præcise inline-markører kan kopieres fra [skabelonen](https://github.com/KUBDatalab/exercises/blob/main/templates/oevelse.qmd).

Mellem de to kald kan du placere tekst, kode, tabeller og figurer.
:::

### Skjul en hel kodeblok

Pakken understøtter også chunk-indstillingen `webex.hide`. Her skjules både kode og resultat:

```{r}
#| webex.hide: "Vis kode og figur"
#| fig-width: 6
#| fig-height: 3
#| fig-alt: "Tre søjler med højderne 3, 6 og 9."
barplot(c(3, 6, 9), names.arg = c("A", "B", "C"),
        col = "#817092", border = NA, ylab = "Værdi")
```

::: {.callout-note collapse="true" title="Se koden: chunk-indstillingen"}
Sæt `#| webex.hide: "Vis kode og figur"` øverst i en R-chunk. Pakken registrerer den nødvendige knitr-hook, når den indlæses.
:::

## 9. Tjek en hel sektion

::: {.webex-check .webex-box #demo-check}

Besvar begge spørgsmål, og vælg derefter **Tjek svar**.

Hvad giver `length(1:5)`? `r fitb(5, width = 5)`

`sum(c(1, 2, 3))` giver 6. `r torf(TRUE)`

:::

Feedbacken og antallet af rigtige svar vises samlet. Knappen **Skjul feedback** skjuler markeringerne igen; den sletter ikke dine indtastninger.

::: {.callout-note collapse="true" title="Se koden: webex-check og webex-box"}
Omslut spørgsmålene af en Quarto-div med klasserne `.webex-check .webex-box`. `webex-check` giver kontrolknappen og optællingen; `webex-box` tegner rammen. Undgå at placere en kontrolleret sektion inde i en anden.
:::

## 10. En quiz fra R

`quiz()` samler flere typer spørgsmål i ét kald. Denne funktion findes i den version af pakken, som sitet bruger.

```{r}
#| echo: false
quiz(
  "R tæller fra 1." = TRUE,
  "Vælg funktionen, der finder en sum." = c("mean", answer = "sum", "length"),
  "Skriv R-pakkens navn: webexercises." = "webexercises",
  "Hvad er 2 + 2?" = 4L,
  "Hvad er halvdelen af 1? Brug punktum." = 0.5,
  "Angiv pi med tre decimaler." = c(pi, 0.001),
  title = "En blandet quiz"
)
```

::: {.callout-note collapse="true" title="Se koden: quiz()"}
```r
quiz(
  "R tæller fra 1." = TRUE,
  "Vælg funktionen, der finder en sum." = c("mean", answer = "sum", "length"),
  "Skriv R-pakkens navn: webexercises." = "webexercises",
  "Hvad er 2 + 2?" = 4L,
  "Hvad er halvdelen af 1? Brug punktum." = 0.5,
  "Angiv pi med tre decimaler." = c(pi, 0.001),
  title = "En blandet quiz"
)
```
Angiv `answer =` ved multiple choice. En tekst uden denne navngivning bliver et tekstfelt. Rækkefølgen af menuens muligheder blandes under bygningen. Den er ikke forskellig for hver besøgende.

I version 1.2.0 bliver argumenterne `show_box` og `show_check` ikke anvendt korrekt i HTML-outputtet. Brug derfor almindelige Quarto-divs, hvis du vil styre ramme og kontrolknap separat.
:::

### En quiz fra en tekstfil

```{r}
#| echo: false
quiz("data/demo-quiz.txt", title = "Spørgsmål fra en fil")
```

::: {.callout-note collapse="true" title="Se koden: filbaserede spørgsmål"}
```r
quiz("data/demo-quiz.txt", title = "Spørgsmål fra en fil")
```
[Se tekstfilen](data/demo-quiz.txt). Hver linje har formen `Spørgsmål = R-udtryk`.

Filen evalueres som R-kode under bygningen og skal derfor være skrevet af en betroet underviser. Brug ikke studerendes uploadede filer her.
:::

## 11. Beregn facit, når siden bygges

```{r}
#| include: false
vaerdier <- c(4, 8, 12)
```

::: {.exercise #demo-dynamic}

Vi har værdierne `r paste(vaerdier, collapse = ", ")`. Hvad er gennemsnittet? `r fitb(mean(vaerdier), width = 6)`

:::

::: {.callout-note collapse="true" title="Se koden: beregnet facit"}
```r
vaerdier <- c(4, 8, 12)
fitb(mean(vaerdier), width = 6)
```
Facit beregnes af R under rendering. Det bliver derefter en del af HTML-siden. Der er ingen R-server, og facit er ikke hemmeligt.
:::

## 12. Afrunding og hjælpefunktioner

::: {.exercise #demo-rounding}

Hvad giver `round2(2.5)` med standardindstillingerne? `r fitb(round2(2.5), width = 6)`

:::

```{r}
#| echo: true
round2(2.5)
round2(1.235, digits = 2)
strip_lzero("0.05")
escape_regex("mean(x)")
```

`round2()` afrunder halve værdier væk fra nul; R's `round()` bruger afrunding til lige ved præcise halve værdier. `strip_lzero()` fjerner nullet før decimalpunktummet. `escape_regex()` er vist i brug i afsnittet om mønstre.

## 13. Farver og udseende

Dette kald til `style_widgets()` udføres på demosiden og bruger navngivne R-farver:

```{r}
#| results: asis
#| echo: true
style_widgets(incorrect = "firebrick", correct = "darkgreen", highlight = "slateblue")
```

Farverne gælder hele siden. Sitets fælles CSS styrer afstande, typografi og layout. Feedback gives også med tekst, så farverne ikke står alene.

## 14. Opsætning og øvrige funktioner

Alle aktive spørgsmålstyper og svarregler i **webexercises 1.2.0** er demonstreret ovenfor. Følgende funktioner opretter eller ændrer projekter; de er forfatterværktøjer og skal ikke køres, hver gang en studerende åbner siden.

| Funktion | Formål |
|---|---|
| `add_to_quarto()` | Føjer CSS, JavaScript, demo og opsætning til et Quarto-projekt. Dette site er allerede sat op. |
| `create_quarto_doc()` | Opretter en selvstændig Quarto-demo med hjælpefiler. |
| `add_to_quarto_file()` | Tilføjer understøttelse til en eksisterende Quarto-fil. |
| `add_to_rmarkdown_file()` | Tilføjer understøttelse til en R Markdown-fil. |
| `rmd_webex_support()` | Hjælper med understøttelse af HTML/LaTeX i dokumenter. |
| `webexercises_default()` | R Markdown-outputformat med webexercises. |
| `add_to_bookdown()` | Opsætter hjælpefiler til et bookdown-projekt. |
| `add_to_pkgdown()` | Opsætter webexercises i dokumentationen til en R-pakke. |
| `use_webex_vignette()` | Opretter en vignette eller artikel i en R-pakke. |
| `webex_vignette()` | Outputformat til vignetter. |
| `total_correct()` | Udfaset. Brug `.webex-check`, som automatisk viser en optælling. |

Dette site bruger HTML. Pakken har også funktioner til LaTeX/PDF, men disse giver ikke browserens interaktive svarfelter.

[Se kildekoden for den anvendte version](https://github.com/cran/webexercises/tree/a7af9e8ec7b825c91cea233d1ef8d958c0d6846b) · [Lav din egen øvelsesside](vejledning/ny-oevelsesside.qmd)


## 15. Kør R direkte på siden {#r-i-browseren}

Her kan du redigere og køre rigtig R-kode uden at installere R. Første indlæsning kræver internet og kan tage lidt tid. Når **Run Code** er aktiv, er R klar. Du kan også køre med Ctrl/Cmd + Enter.

### Beregninger og resultater

Kør eksemplet. Skift derefter et tal, og kør igen. Resultatet vises under feltet.

::: {#demo-r-calculate}
```{webr}
#| caption: Beregn et gennemsnit
demo_tal <- c(3, 6, 9)
mean(demo_tal)
```
:::

### Tegn en figur

Kør koden, og prøv at ændre værdierne eller farven.

::: {#demo-r-plot}
```{webr}
#| caption: Lav dit eget søjlediagram
barplot(c(3, 6, 9), names.arg = c("A", "B", "C"),
        col = "steelblue", ylab = "Værdi")
```
:::

### Fælles session, fejl og nulstilling

R-felterne på denne side deler objekter. Kør først feltet **Beregn et gennemsnit**, og brug derefter `sum(demo_tal)` nedenfor. Hvis du får en fejl, kan du rette koden og køre igen. Prøv eksempelvis `mean(`, og ret det til `mean(demo_tal)`.

::: {#demo-r-session}
```{webr}
#| caption: Eksperimentér videre
# Kør først feltet Beregn et gennemsnit
sum(demo_tal)
```
:::

**Start Over** gendanner det enkelte felts startkode og fjerner dets output. Det sletter ikke objekter fra R-sessionen. Genindlæs siden for at begynde med en helt ny session; kode, resultater og øvelsessvar gemmes ikke. Sessionen deles ikke med andre sider eller studerende.

Webexercises kontrollerer stadig de separate svarfelter. At køre kode udfylder eller retter ikke dine svar automatisk. Funktioner som `fitb()` og `round2()` fra webexercises bruges under bygningen og er ikke indlæst i browserens R-session.

[Se, hvordan du tilføjer et R-felt](vejledning/ny-oevelsesside.qmd#r-i-browseren).
