---
title: Objekter, vektorer og indeksering
description: Øv dig i at gemme værdier, regne med vektorer og udvælge elementer.
---

{{< include ../../scripts/live-knitr.qmd >}}

```{r}
#| include: false
source("scripts/setup.R")
```

[Introduktion til R · 10–15 minutter]{.meta-line}

Efter øvelserne kan du oprette en vektor, udvælge dens elementer og beregne en sum. Svarene gemmes ikke, når du forlader eller genindlæser siden.

Kodefelterne kører R direkte i din browser. Vent på indlæsningen, redigér koden, og vælg **Run Code** (eller Ctrl/Cmd + Enter). Første indlæsning kan tage lidt tid og kræver internet. **Start Over** gendanner feltets kode; genindlæs siden for at nulstille hele R-sessionen. Du kan også bruge dit eget R-miljø.

## 1. Læs en vektor

::: {.exercise .webex-check}

Se på koden, og forudsig resultatet uden at køre den først.

```r
maal <- c(4, 7, 9, 12)
```

Hvor mange elementer indeholder `maal`? `r fitb(4, width = 5)`

Hvad er værdien af `maal[2]`? `r fitb(7, width = 5)`

Hvad er værdien af `sum(maal)`? `r fitb(32, width = 5)`

:::

`r hide("Vis hint")`

R tæller positioner fra 1. `sum()` lægger alle elementerne sammen.

`r unhide()`

## 2. Vælg den rigtige kode

::: {.exercise .webex-check}

Hvilken kode udvælger det første og tredje element?

`r longmcq(c("maal[1:3]", answer = "maal[c(1, 3)]", "maal[1, 3]"))`

:::

`r hide("Vis forklaring")`

`c(1, 3)` indeholder netop de to positioner. `1:3` omfatter også position 2. Et komma mellem indeks bruges til flere dimensioner, eksempelvis rækker og kolonner i en dataframe.

`r unhide()`

### Afprøv dine forudsigelser

Når du har svaret på opgave 1 og 2, kan du undersøge vektoren her. Tilføj selv kald til eksempelvis `length()`, `sum()` og indeksering.

::: {#r-vector-lab}
```{webr}
#| caption: Undersøg en vektor
maal <- c(4, 7, 9, 12)
maal
# Skriv dine undersøgelser her
```
:::

## 3. Arbejd selv i R

Opret en vektor `timer` med værdierne 2, 3, 5 og 6. Beregn den samlede tid og gennemsnittet. Udvælg derefter kun de værdier, der er større end 3.

::: {#r-independent-lab}
```{webr}
#| caption: Din løsning
# Opret timer med c()
# Beregn sum og gennemsnit
# Udvælg værdier større end 3
```
:::

Kør din kode, og skriv derefter resultaterne i svarfelterne. **Tjek svar** kontrollerer felterne, ikke den kode, du har skrevet.

::: {.exercise .webex-check}

Hvad er gennemsnittet? `r fitb(4, width = 5)`

Hvor mange værdier er større end 3? `r fitb(2, width = 5)`

:::

`r hide("Vis løsningsforslag")`

```{r}
timer <- c(2, 3, 5, 6)
sum(timer)
mean(timer)
timer[timer > 3]
```

Den logiske test `timer > 3` udvælger værdierne 5 og 6.

`r unhide()`

[← Tilbage til kursets øvelser](index.qmd) · [Se kursusmaterialet](https://kubdatalab.github.io/R-intro/)
